【裁判字號】    99,訴,139
【裁判日期】    990513
【裁判案由】    野生動物保育法
【裁判全文】
臺灣花蓮地方法院刑事判決               99年度訴字第139號
公  訴  人  臺灣花蓮地方法檢察署檢察官
被      告  丙○○
            乙○○
            甲○○
上列被告因野生動物保育法案件，經檢察官提起公訴（99年度偵
字第1623號），因被告於準備程序就被訴事實為有罪之陳述，本
院裁定行簡式審判程序，判決如下：
    主  文
丙○○共同未具野生動物保育法第十八條第一項第一、二款之條
件，獵捕保育類野生動物，累犯，處有期徒刑柒月。扣案之山羌
死體伍隻、土造獵槍貳枝、大赤鼯鼠死體壹隻、白面鼯鼠死體壹
隻均沒收。
乙○○、甲○○共同未具野生動物保育法第十八條第一項第一、
二款之條件，獵捕保育類野生動物，各處有期徒刑捌月，均緩刑
年。扣案之山羌死體伍隻、土造獵槍貳枝、大赤鼯鼠死體壹隻
、白面鼯鼠死體壹隻均沒收。
    事實及理由
一、本件除於犯罪事實欄一、之首補充「丙○○前因公共危險案
    件，經台灣台中地方法院98年交易字第 286號判決判處有期
    徒刑 4月確定，於民國98年10月20日易科罰金執行完畢，仍
    不知警惕。」，並將第 2行「一般類保育類野生動物大赤鼯
    鼠、白面鼯鼠等」更正為「一般類（非保育類）野生動物大
    赤鼯鼠、白面鼯鼠等」、將第 4行之「竟於」，補充更正為
    「竟共同基於違反野生動物保育法之犯意聯絡，於」，在證
    據欄補充「被告丙○○、乙○○、甲○○ 3人於本院之自白
    」，並依檢察官當庭所述，刪除所犯法條欄之「野生動物保
    育法第41條第 2項」（因太魯閣國家公園並非行政院農委會
    核定、縣政府公告之野生動物保護區，當無依照該條第 2項
    加重刑度之理）、「國家公園法第13條第2款、第25條」（
    因尚難認被告之獵捕行為已達情節重大，致引起國家公園嚴
    重損害之程度）以及有關想像競合犯之記載外，其餘犯罪事
    實、證據、應適用之法條，均引用附件檢察官起訴書之記載
    。
二、查山羌係保育類野生動物，且未經公告族群量逾越環境容量
    ，被告 3人亦非基於學術研究或教育目的，而經中央主管機
    關許可獵捕，故其等並不具備野生動物保育法第18條第 1項
    第1款、第2款所規定之條件，獵捕保育類野生動物山羌，核
    被告 3人所為，同時違反野生動物保育法第18條第1項第1款
    、第2款之規定，應依同法第41條第1項第1款、第2款之規定
    處罰。被告 3人有犯意聯絡、行為分擔，均為共同正犯。被
    告等雖獵捕山羌 5隻，僅侵害一個社會法益，自屬單純一罪
    。至於大赤鼯鼠、白面鼯鼠均非保育類野生動物，業經證人
    即太魯閣國家公園職員王如華於警詢中證述明確，又有與其
    證詞相符之屏東科技大學研究發展處附設野生動物保育服務
    中心臨時物種鑑定表乙份在偵卷可參，故起訴書將鼯鼠載為
    「一般類保育類野生動物」，顯係誤載，爰更正如上。
三、被告丙○○有如前所述經執行有期徒刑完畢之事實，有台灣
    高等法院被告前案紀錄表乙份附卷可稽，其於 5年內故意再
    犯本案有期徒刑以上之罪，為累犯，應依刑法第47條第 1項
    之規定加重其刑。
四、爰審酌被告丙○○為大學畢業之建築工人，負責提供車號DT
    - 4361號自小客貨車作為交通工具，並在車內等候，由被告
    乙○○、甲○○持扣案土造獵槍 2枝，獵捕保育類野生動物
    山羌 5隻，目的係供己食用，及被告乙○○、甲○○均為布
    農族原住民，乙○○為高中畢業之自耕農，甲○○為國小畢
    業之板模工，其等犯罪之動機、智識程度、手段及造成之損
    害，犯罪後均能坦承犯行，態度尚佳等一切情狀，分別量處
    如主文所示之刑。又被告乙○○未曾因故意犯罪而受有期徒
    刑以上刑之宣告，被告甲○○曾於79年間因違反槍砲彈藥刀
    械管制條例案件，經台灣台中地方法院79年度訴字第 119號
    判決判處有期徒刑3月、緩刑3年確定，之後即無犯罪紀錄，
    有臺灣高等法院被告前案紀錄表各乙份在卷可稽，其等自述
    因生活所迫，獵捕野生動物欲供己食用，經此教訓，應知警
    惕，當無再犯之虞，本院認所宣告之刑，以暫不執行為適當
    ，分別依照刑法第74條第1項第 1款、第2款之規定，宣告緩
    刑3年，以啟自新。
五、扣案之山羌 5隻死體，係被告非法獵捕之保育類野生動物，
    爰依野生動物保育法第52條第 1項前段之規定宣告沒收。扣
    案之土造獵槍 2枝（1枝合法申請，1枝未合法申請）係被告
    犯案所用之獵具，爰依野生動物保育法第52條第 1項後段之
    規定宣告沒收。至扣案之大赤鼯鼠、白面鼯鼠各 1隻（均死
    體）係被告等因犯罪所得之物，應依刑法第38條第1項第3款
    之規定宣告沒收。而 DT-4361號自小客貨車僅係被告等人前
    往現場之交通工具，尚非犯案所用之器具，且沒收亦違反比
    例原則，爰不宣告沒收。
據上論斷，應刑事訴訟法第299條第1項前段、第273條之1第 1項
、第310條之2、第454條第2項，野生動物保育法第41條第1項第1
款、第2款、第52條第1項，刑法第11條前段、第28條、第47條第
1項、第74條第1項第1款、第2款、第38條第1項第3款，判決如主
文
本案經檢察官吳宇青到庭執行職務。
中    華    民    國    99    年    5     月    13    日
                  刑事第三庭    法 官   蕭一弘
如不服本判決應於收受送達後10日內向本院提出上訴書狀，並應
敘述具體理由。其未敘述上訴理由者，應於上訴期間屆滿後20日
內向本院補提理由書 (均須按他造當事人之人數附繕本) 「切勿
逕送上級法院」。
中    華    民    國    99    年    5     月    13    日
                                書記官
附錄本判決論罪之法律條文：
野生動物保育法第18條
保育類野生動物應予保育，不得騷擾、虐待、獵捕、宰殺或為其
他利用。但有下列情形之一，不在此限：
一、族群量逾越環境容許量者。
二、基於學術研究或教育目的，經中央主管機關許可者。
前項第 1款保育類野生動物之利用，應先經地方主管機關許可；
其可利用之種類、地點、範圍及利用數量、期間與方式，由中央
主管機關公告之。
前二項申請之程序、費用及其他有關事項，由中央主管機關定之
。
野生動物保育法第41條
有下列情形之一，處 6 月以上 5 年以下有期徒刑，得併科新臺
幣 20 萬元以上 100 萬元以下罰金：
一、未具第 18 條第 1 項第 1 款之條件，獵捕、宰殺保育類野
    生動物者。
二、違反第 18 條第 1 項第 2 款規定，未經中央主管機關許可
    ，獵捕、宰殺保育類野生動物者。
三、違反第19條第 1項規定，使用禁止之方式，獵捕、宰殺保育
    類野生動物者。
於劃定之野生動物保護區內，犯前項之罪者，加重其刑至三分之
一。
第 1 項之未遂犯罰之。

司法院資訊處製作；財團法人民間司法改革基金會備份。
